【裁判字號】    99,聲,3503
【裁判日期】    990909
【裁判案由】    聲請免予繼續執行強制工作
【裁判全文】
臺灣臺中地方法院刑事裁定              99年度聲字第3503號
聲  請  人  臺灣臺中地方法院檢察署檢察官
受  刑  人  甲○○
上列聲請人因受刑人搶奪等案件，聲請免予繼續執行強制工作（
98年度執保緝字第7號、99年度執聲字第2584號)，本院裁定如下
：
    主    文
甲○○因搶奪罪所處之強制工作處分，免予繼續執行。
    理    由
一、聲請意旨略以：受刑人甲○○因搶奪案件，經本院以80年度
    訴字第504號（原起訴案號：臺灣臺中地方法院檢察署80年
    度偵字第1919號）判處應執行有期徒刑5年，並於刑之執行
    完畢或赦免後，令入勞動場所強制工作1年6月確定。玆據執
    行機關臺灣泰源技能訓練所99年8月19日泰訓所教字第09911
    00409號函略謂：「受刑人表現良好，悛悔有據，請依法聲
    請免其刑後強制工作處分」等語，經核附送之有關考核表等
    件，認無繼續執行其強制工作之必要，爰依保安處分執行法
    第28條、刑事訴訟法第481條第1項、司法院大法官會議釋字
    第620號解釋暨法務部96年3月13日法檢字第0960800789號函
    法律問題審查意見，聲請裁定免予繼續執行等語。
二、按刑法業於94年2月2日總統令修正公布，並自95年7月1日施
    行。受處分人行為時，修正前刑法第90條第1項、第98條規
    定：「有犯罪之習慣或以犯罪為常業或因遊蕩或懶惰成習而
    犯罪者，得於刑之執行完畢或赦免後，令入勞動場所，強制
    工作」、「依‧‧‧第90條規定宣告之保安處分，於刑之執
    行完畢或赦免『後』，認為無執行之必要者，法院得免其處
    分之執行」；其後應適用之相關法律變更為「有犯罪之習慣
    或因遊蕩或懶惰成習而犯罪者，於刑之執行『前』，令入勞
    動場所，強制工作」、「依‧‧‧第90條第1項‧‧‧規定
    宣告之保安處分，於處分執行完畢或一部執行而免除後，認
    為無執行刑之必要者，法院得免其刑之全部或一部執行」等
    情，本件受處分人既係依修正前刑法第90條之規定宣告強制
    工作，並已執行徒刑完畢，依刑法第2條第1項之規定，其是
    否免其強制工作之執行，自應適用修正前之規定甚明。
三、次按保安處分定有期間者，在期間未終了前，認無繼續執行
    之必要時，除法律另有規定外，應報請指揮執行法院之檢察
    官，聲請免其處分之執行，保安處分執行法第28條第1項前
    段定有明文；再按，95年10月19日修正發布之保安處分累進
    處遇規程第17條之2規定：依刑法宣告之強制工作受處分人
    ，其犯罪行為終了或結果之發生在中華民國95年7月1日刑法
    第90條修正生效前者，報請免予繼續執行之累進處遇標準，
    適用81年7月29日修正發布之本規程第17條第1項第2款規定
    。但其犯罪行為終了或結果之發生在95年7月1日後者，報請
    免予繼續執行之累進處遇標準，適用95年10月19日修正施行
    之本規程第17條第1項第3款規定；又81年7月29日修正發布
    之保安處分累進處遇規程第17條第1項第2款規定：受處分人
    如有左列情形之一者，得免予繼續執行：二、依刑法宣告之
    強制工作受處分人，已晉入第一等，其最近3個月內，每月
    得分在22分以上，執行機關認為無繼續執行之必要者，得檢
    具事證，報經上級主管機關核准後，報請檢察官聲請法院免
    予繼續執行。茲受處分人所為搶奪等之行為終了時間，係在
    95年7月1日刑法第90條修正生效前，有本院80年度訴字第50
    4號判決在卷可按，揆諸上開說明，本件自應適用81年7月29
    日修正發布之保安處分累進處遇規程第17條第1項第2款規定
    ，合先敘明。
四、又按新刑法第90條第1項將刑後強制工作修正為刑前強制工
    作之同時，第98條第2項配合修正為「刑前強制工作處分執
    行完畢或一部執行而免除後，得免其刑之執行」，而95年6
    月14日總統公布之刑事訴訟法第481條亦配合修正為上開免
    其刑之執行，由檢察官聲請該案犯罪事實最後裁判之法院裁
    定之。則本案受刑人係依舊刑法第90條第1項判決刑後強制
    工作確定，並依舊法規定先執行有期徒刑，其本得依舊刑法
    第98條及舊刑事訴訟法第481條之規定．於刑之執行完畢或
    赦免後，認為無執行之必要者，由檢察官聲請法院裁定免其
    處分之執行。惟刑事訴訟法第481條修正施行後，該條規定
    所指之刑法第90條第1項、第2項已無刑後強制工作規定，即
    無從據以聲請免除刑後強制工作，顯然影響受刑人既存之有
    利法律地位。按立法者本應設而未設「限制新法於生效後適
    用範圍之特別規定」，即過渡條款，以適度排除新法於生效
    後之適用，或採取其他合法之補救措施，顯然構成法律之漏
    洞。揆諸司法院釋字第620號解釋理由書所載意旨，基於保
    障人民基本權，並符合憲法上信賴保護原則、比例原則及平
    等原則之要求，於法律容許漏洞補充之範圍內，為保護受刑
    人對舊法之信賴，使其在原徒刑執行期間之正當表現獲得應
    有之法律評價，應認檢察官仍得依新刑事訴訟法第481條之
    規定，向該案犯罪事實最後裁判之法院提出免除刑後強制工
    作之聲請。
五、經查：受處分人前因搶奪等罪，經本院於80年6月11日以80
    年度訴字第504號判決應執行有期徒刑5年，且依修正前刑法
    第90條規定，宣告並於刑之執行完畢或赦免後令入勞動場所
    強制工作1年6月確定，嗣由臺灣臺中地方法院檢察署檢察官
    指揮自98年4月29日起移送執行刑後強制工作迄今在案（期
    滿日期為99年10月17日)。茲聲請人以執行機關即臺灣泰源
    技能訓練所以考核受刑人在場表現良好，悛悔有據，認有應
    免予繼續強制工作之執行處分之必要，檢具事證，報經法務
    部函示核准免予繼續執行強制工作，並通知聲請人聲請本院
    裁定免予繼續強制工作之執行等情，有本院80年度訴字第50
    4號刑事判決、臺灣臺中地方法院檢察署檢察官執行保安處
    分指揮書、臺灣泰源技能訓練所99年8月19日泰訓所教字第
    0991100409號函、臺灣泰源技能訓練所保安處分人成績記分
    總表、報請免予繼續執行保安處分報告表在卷可憑。經本院
    覆核符合前揭規定，認為檢察官聲請免予繼續執行強制工作
    ，為有理由，應予准許。
六、依保安處分執行法第28條第1項前段，81年7月29日修正發布
    之保安處分累進處遇規程第17條第1項第2款、刑事訴訟法第
    481條第1項，裁定如主文。
中    華    民    國    99    年    9      月    9    日
                  刑事第十三庭  法  官  吳幸芬
以上正本證明與原本無異。
如不服本裁定，應於送達後5日向本院提出抗告狀。
                                書記官  黃珮華
中    華    民    國    99    年    9      月    9    日

司法院資訊處製作；財團法人民間司法改革基金會備份。
